臺灣嘉義地方法院刑事判決　　　　　　　　　　　　　　九十一年度交易字第一號
　　公訴人　臺灣嘉義地方法院檢察署檢察官
　　被　告　甲○○
右列被告因過失傷害案件，經檢察官提起公訴（九十年度偵字第五八八三號），本院
判決如左：
    主  文
甲○○因過失傷害人，處有期徒刑伍月，如易科罰金，以佰元折算壹日。
    事  實
一、甲○○於九十年八月二十三日十二時五十分許，駕駛車牌號碼Ｊ七─七九０九號
    自用小客車，沿嘉義縣鹿草鄉○○村村道由南向北行駛，行經嘉義縣鹿草鄉碧潭
    村一六五號前號前無號誌之交岔路口時，應注意支線道車應暫停讓幹線道車優先
    通行後認為安全時，方可續行，而依當時情形，又無不能注意之情事，竟疏於注
    意，於通過上開交岔路口時，疏未注意暫停讓幹線道車先行，適有丙○○騎乘車
    號ＭＣＤ─０九八號重型機車沿鄉道由西往東方向行駛，亦疏未注意車前狀況及
    行駛至無號誌之交岔路口，應減速慢行，作隨時停車之準備，兩車因而發生碰撞
    ，致丙○○人車倒地，使丙○○受有右側脛骨骨折、右踝骨骨折、左側骨盆骨折
    之傷害。甲○○於肇事後，犯罪未被發覺前，向前來處理之警員乙○○自首犯罪
    ，並接受裁判。
二、案經丙○○訴由嘉義縣警察局水上分局報請報請臺灣嘉義地方法院檢察署檢察官
    偵查起訴。
    理  由
一、訊據被告甲○○固坦承於右揭時、地駕車肇事之事實，惟否認有何過失，辯稱當
    時其車子已過了二分之一，係告訴人嚴淑娥車速過快才發生車禍云云。經查右揭
    犯罪事實業據告訴人指訴明確，並有驗傷診斷書一紙足憑。而本件車禍經送臺灣
    省嘉雲區車輛行車事故鑑定委員會鑑定結果，雖認：「丙○○駕駛重機車，行經
    無號誌交岔路口，左方車未暫停讓右方車先行，為肇事主因，甲○○駕駛自小客
    車，行經狹路之無號誌交岔路口，未注意車前狀況，做隨時停車之準備，為肇事
    次因。」，有該委員會九十年十一月二十一日嘉鑑字第九０一二七二號鑑定意見
    書可稽，惟經送台灣省汽車肇事覆議鑑定委員會鑑定結果，則認：「（一）如有
    幹、支道之分，則行駛支線道車，未暫停讓幹線道車先行，為肇事主因。行駛幹
    線道車，行經無號誌交岔路口，未注意車前狀況，且未減速慢行，為肇事次因。
   （二）如無幹、支道之分，則照原鑑定意見。」，有該會九十一年三月十三日府
    覆議字第九一０一七六號函可憑，而再向嘉義縣政府函查該交岔路口是否有幹、
    支線道之分，據覆本案依據公路法第二條東西向為幹道，南北向為支道，有該府
    有九十一年五月二十一日九一府交字第００六五０八四號函可查，則被告所行駛
    之南北向為支線道，依據前開台灣省汽車肇事覆議鑑定委員會鑑定意見，被告應
    為肇事主因，則其辯稱係告訴人騎乘機車過快，其並無過失因素一節，即與事實
    不符。按汽車行駛至無號誌之交岔路口，支線道車應暫停讓幹線道車先行，道路
    交通安全規則第一百零二條第一項第二款定有明文。被告駕車自應注意上述道路
    交通安全規定，且依當時路狀，又無不能注意之情形，竟疏不注意為之，以致肇
    事，致人受傷，被告應有過失。雖本件告訴人疏未注意車前狀況，隨時採取必要
    之安全措施及汽車行駛至交岔路口，減速慢行，隨時為停車之準備，為肇事次因
    ，亦有過失之處，然仍不能因告訴人之過失，而解免被告之罪責。且被告之過失
    駕駛行為，核與告訴人之受傷間，具有相當因果關係，並有道路交通事故調查報
    告表一份、現場相片六幀附卷可稽，本件事證明確，被告過失傷害犯行，堪以認
    定。
二、核被告所為，係犯刑法第二百八十四條第一項前段之過失傷害罪。告訴人雖認被
    告涉有同條項後段之過失致重傷罪，並提出財團法人基督教醫院及營新醫院之殘
    廢診斷正名為證，惟查刑法所稱之重傷指「毀敗一肢以上之機能．．其他於身體
    或健康有重大不至或難治之傷害」等，刑法第十條第四項第四、六款定有明文。
    又所謂毀敗一肢以上之機能，指一肢以上之機能『完全喪失』其效用而言，若骨
    頭雖經折斷，但醫治結果仍能舉動而僅不能照常者，只可認為減衰機能，要與毀
    敗有別；又所謂其他於身體或健康有重大不至或難治之傷害，係指身體或健康確
    有終身不治之傷害而言，最高法院三十年上字第四四五號、二十年上字第五四七
    號判例亦有明定。經查告訴人雖提出上開殘障證明為證，然上開殘障證明僅記載
    告訴人右足踝與正常測差五十度，經向財團法人基督教醫院查詢告訴人傷勢結果
    ，據覆：「病患為右脛骨腓骨骨折，經手術鋼釘內固定，目前門診追蹤治療中，
    無法正常行走，預估再數月後可慢慢恢復，可能會遺留右足踝外傷性關節炎，影
    響正常走動。」，有該院九十一年五月九日九十一嘉基醫字第０六八九號函可稽
    ，且證人及轄區警員乙○○亦證述今年四月初曾見過告訴人，可以自己行走，不
    須人扶及用柺杖等情，足見告訴人所受傷勢僅右足踝轉動角度與正常人不同，或
    恐影響美觀，但尚不影響其行走，無從認已達刑法重傷害之程度，併此敘明。又
    被告於肇事後，犯罪未被發覺前，向前來處理之警員乙○○自首犯罪，並接受裁
    判，亦據證人乙○○證述明確，應依刑法第六十二條前段之規定減輕其刑。爰審
    酌被告並無前科，有臺灣高等法院被告全國前案紀錄表可稽，被告過失程度，告
    訴人亦為肇事次因，未坦承過失情形，態度非佳，迄今仍未與告訴人等達成民事
    和解，告訴人等受傷之痛苦程度等及被告之品性、犯罪方法、所生危害及犯後態
    度等一切情狀，量處如主文所示之刑，並諭知易科罰金之折算標準，以示儆懲。
據上論斷，應依刑事訴訟法第二百九十九條第一項前段，刑法第二百八十四條第一項
前段、第四十一條第一項前段、第六十二條前段，罰金罰鍰提高標準條例第一條前段
、第二條，判決如主文。
本案經檢察官陳美君到庭執行職務。
中      華      民      國    九十一    年      七      月 十      日
                                      臺灣嘉義地方法院刑事第一庭
                                          法  官  林  世  芬
右正本證明與原本無異。
如不服本判決，應於判決送達後十日內向本院提出上訴狀( 應附繕本 )。
中      華      民      國    九十一    年      七      月      十      日
                                          書記官  王  佩  湘
附錄本判決論罪法條全文
刑法第二百八十四條第一項前段
因過失傷害人者，處六月以下有期徒刑、拘役或五百元以下罰金。
